臺灣高等法院高雄分院刑事判決　　　　96年度上訴字第1767號
上　訴　人
即　被　告　甲○○
上列上訴人因違反毒品危害防制條例案件，不服臺灣高雄地方法
院96年度訴字第1303號中華民國96年6月29日第一審判決（起訴
案號：臺灣高雄地方法院檢察署96年度毒偵字第1592號），提起
上訴，本院判決如下：
    主  文
原判決撤銷。
甲○○施用第一級毒品，處有期徒刑陸月，減為有期徒刑參月，
如易科罰金，以新臺幣壹仟元折算壹日。
    事  實
一、甲○○於民國92年間，曾因施用毒品案件，經送觀察、勒戒
    後，嗣因無繼續施用毒品傾向釋放，並經國防部南部地方軍
    事法院檢察署澎湖檢察官辦公室檢察官於92年4 月8 日，以
    92年度湖檢字第5 號為不起訴處分確定在案。詎其仍不知戒
    絕毒癮，明知海洛因業經公告列為毒品危害防制條例第2 條
    第2 項第1 款之第一級毒品，不得非法持有、施用，猶於前
    開觀察、勒戒執行完畢釋放後5 年內，基於施用第一級毒品
    海洛因之犯意，於96年1 月25日中午12時許，在高雄市前鎮
    區運河旁，以將第一級毒品海洛因加水置於針筒內注射手臂
    血管之方式，施用第一級毒品海洛因1 次。嗣於同日下午3
    時許，其與友人黃景龍（由檢察官另行處理）因涉犯竊盜案
    件，在高雄市前鎮區翠亨橋旁為警查獲，並扣得黃景龍所有
    之第一級毒品海洛因2 包、摻有第一級毒品海洛因之香菸3
    支、鏟子1 支，甲○○因而至警局製作警詢筆錄，於警詢中
    經其同意後採集其尿液送檢，發現係呈嗎啡陽性反應，因而
    查悉上情。
二、案經高雄市政府警察局移送臺灣高雄地方法院檢察署檢察官
    偵查起訴。
    理  由
一、按被告以外之人於審判外之陳述，雖不符刑事訴訟法第159
    條之1 至第159 條之4 規定，而經當事人於審判程序同意作
    為證據，法院審酌該言詞陳述或書面陳述作成時之情況，認
    為適當者，亦得為證據；當事人、代理人或辯護人於法院調
    查證據時，知有同法第159 條第1 項不得為證據之情形，而
    未於言詞辯論終結前聲明異議者，視為有前項之同意，同法
    第159 條之5 亦已明揭其旨。本案本院用以認定犯罪事實之
    被告以外之人之審判外之言詞及書面陳述，雖為傳聞證據，
    然檢察官及被告於原審法院審理時，及於本院言詞辯論終結
    前均未聲明異議，且本院審酌其等陳述作成時之情況，均無
    何不適當之情形，是依上開規定均得作為證據，合先敘明。
二、前揭犯罪事實，業據被告於原審審理時坦承不諱，且其前開
    採集尿液送檢之檢驗結果，係呈施用第一級毒品海洛因後所
    會產生之嗎啡陽性反應，有高雄市立凱旋醫院96年2 月5 日
    A00000000 號濫用藥物尿液檢驗報告在卷可稽，則被告前開
    自白顯與事實相符，堪以採信，本件事證明確，被告前揭犯
    行，洵堪認定。另被告於92年間，曾因施用毒品案件，經送
    觀察、勒戒後，嗣因無繼續施用毒品傾向釋放，並經國防部
    南部地方軍事法院檢察署澎湖檢察官辦公室檢察官於92年4
    月8 日，以92年度湖檢字第5 號為不起訴處分確定在案乙情
    ，有臺灣高雄地方法院檢察署刑案資料查註紀錄表及臺灣高
    等法院被告前案紀錄表在卷可憑，被告於觀察、勒戒執行完
    畢釋放後5 年內再犯本件施用第一級毒品海洛因之犯行，依
    法自應予以追訴處罰。
三、按海洛因係毒品危害防制條例第2 條第2 項第1 款所稱之第
    一級毒品，故核被告所為，係犯該條例第10條第1 項之施用
    第一級毒品罪。被告持有第一級毒品海洛因後，進而施用，
    其持有之低度行為應為施用之高度行為所吸收，不另論罪。
四、原審認被告犯罪事證明確，因而予以論罪科刑，固非無見；
    惟查，96年6 月15日訂定之中華民國九十六年罪犯減刑條例
    ，業於96年7 月4 日經總統公布，於同年月16日施行，被告
    上開犯罪，係在96年4 月24日以前，所犯非屬該條例第3 條
    第1 項所定不予減刑之罪，而應依該條例規定減刑，原審未
    及依該條例規定減刑，尚有未洽。被告以原審未依法減刑為
    由，而提起上訴，為有理由，應予撤銷改判。
五、爰審酌被告經觀察、勒戒後，尚未能戒絕毒癮，足證前開保
    安處分措施實難矯治其惡性，惟念及其犯後坦承罪行，態度
    良好，而所犯係為自戕行為，尚未對他人造成實害等一切情
    狀，量處如主文第2 項所示之刑。另96年6 月15日訂定之中
    華民國九十六年罪犯減刑條例，業於96年7 月4 日經總統公
    布，於同年月16日施行，被告上開犯罪，係在96年4 月24日
    以前，所犯非屬該條例第3 條第1 項所列不予減刑之罪名，
    爰依同條例第2 條第1 項第3 款、第7 條規定減其刑期二分
    之一，並參酌被告教育程度為國中畢業、家庭經濟狀況非佳
    （此均為其於警詢中所自承），未因本件犯罪獲有不法利益
    等情，諭知易科罰金之折算標準，以示儆懲。扣案之第一級
    毒品海洛因2 包、摻有第一級毒品海洛因之香菸3 支、鏟子
    1 支，均係被告友人黃景龍所有，業據被告於原審審理時陳
    明在卷，核與黃景龍於警詢中所述內容相符，是與被告上開
    犯行無任何關連，爰不為沒收銷燬或沒收之宣告，附此敘明
    。
六、被告經合法傳喚，無正當理由不到庭，爰不待其陳述，逕行
    判決。
據上論結，應依刑事訴訟法第369 條第1 項前段、第364 條、第
371 條、第299 條第1 項前段，毒品危害防制條例第10條第1 項
，刑法第11條前段、第41條第1 項前段，中華民國96年罪犯減刑
條例第2 條第1 項第3 款、第7 條、第9條，判決如主文。
本案經檢察官李門騫到庭執行職務。
中　　華　　民　　國　　96　　年　　10　　月　　17　　日
                  刑事第七庭  審判長法  官     莊飛宗
                                    法  官     孫啟強
                                    法  官     邱明弘
以上正本證明與原本無異。
如不服本判決應於收受本判決後10日內向本院提出上訴書狀，其
未敘述上訴理由者，並得於提起上訴後10日內向本院補提理由書
狀（均須按他造當事人之人數附繕本）「切勿逕送上級法院」。
中　　華　　民　　國　　96　　年　　10　　月　　17　　日
                                    書記官     黃玉珠
附錄本案判決論罪科刑法條：
毒品危害防制條例第10條：
施用第一級毒品者，處6月以上5年以下有期徒刑。
